【裁判字號】    88,訴,1598
【裁判日期】    891229
【裁判案由】    損害賠償
【裁判全文】
臺灣高雄地方法院民事判決  八十八年訴字第一五九八號
    原      告  乙○○
                丁○○
    右一人
    法定代理人  丙○○      住.
    被      告  甲○○○    住.
    訴訟代理人  楊昌禧律師
                唐小菁律師
    複代理人    鄭淑貞律師
右當事人間請求損害賠償事件，經本院刑事庭以八十八年度交附字第七十八號移送而
來，本院判決如左：
    主  文
被告應給付原告乙○○新台幣肆拾壹萬柒仟壹佰伍拾肆元，及自民國八十九年十月十
三日起至清償日止，按週年利率百分之五計算之利息。
被告應給付原告丁○○新台幣伍萬零伍佰玖拾元，及自民國八十九年十月十三日起至
清償日，按年息百分之五計算之利息。
原告其餘之訴駁回。
訴訟費用由被告負擔。
本判決第一項於原告以新台幣壹拾萬玖仟元供擔保後，得假執行；但被告如於假執
行程序實施前，以新台幣肆拾壹萬柒仟壹佰伍拾肆元，為原告預供擔保後，得免假執
行。
本判決第二項於原告以新台幣壹萬陸仟為被告供擔保後，得假執行；但被告如於假執
行程序實施前，以新台幣伍萬零伍佰玖拾元為原告預供擔保後，得免假執行。
原告其餘假執行之聲請駁回。
    事  實
甲、原告方面：
一、聲明：
  (一)被告應給付原告乙○○新台幣（下同）七十二萬五千八百十四元，並自民國八十
    九年十月十三日起至清償日止，按年息百分之五計算之法定遲延利息。
  (二)被告應給付原告丁○○十萬零五百九十元，並自八十九年十月十三日起至清償日
    止，按年息百分之五計算之法定遲延利息。
  (三)訴訟費用由被告負擔。
  (三)願供擔保，請准宣告假執行。
二、陳述：
  (一)被告甲○○○領有普通小型車駕駛執照，於八十七年六月六日上午七時四十五分
    許，駕駛牌照號碼為ＸＮ－七六八號自小客車，沿高雄市○○路內側快車道由西
    向東方向行駛，途經該路與鼎山街交叉路口時，欲左轉駛入鼎山街由南向北車道
    時，應注意汽車行駛至交岔路口，其左轉彎時，應距交岔路口三十公尺前顯示方
    向燈或手勢，行至交岔路口中心處左轉，並不得佔用來車道搶先左轉，以避危險
    之發生，竟仍疏未注意車前狀況、未讓左側之直行車先行，即貿然搶先左轉駛入
    鼎山街，撞擊由原告乙○○所騎乘、搭載原告丁○○、自鼎山街慢車道由北往南
    方向行駛而欲轉入明誠路由西向東車道、牌照號碼為一○四－四三九號之輕型機
    車，致原告乙○○因此受有左食指撕裂傷，右胸挫傷、右膝擦傷、右肩旋轉肌腱
    受傷、右肩挫傷、右肩腱板斷裂等傷害；原告丁○○亦因此受有右膝擦傷之傷害
    ；被告並因此經本院八十八年度交易字第一四九號判決過失傷害罪，處有期徒刑
    二月，嗣經被告提起上訴，臺灣高等法院高雄分院雖撤銷原判決，惟仍判以過失
    傷害罪，處有期徒刑二月並確定在案。
  (二)本件被告不法侵害原告乙○○及丁○○之身體及健康，依據民法第一百八十四條
    第一項前段規定應負損害賠償，爰將請求分列如下：
  原告乙○○部分：共請求七十二萬五千八百十四元之賠償。
  (1)醫療費用：原告乙○○因被告之行為，受有左食指撕裂傷，右胸挫傷、右膝擦傷
    、右肩旋轉肌腱受傷、右肩挫傷、右肩腱板斷裂等傷害，於案發當日（即八十七
    年六月六日）即送往高雄醫學院附設中和紀念醫院（現改稱高雄醫學大學，以下
    仍簡稱高雄醫學院）急救，並自八十七年六月八日至十七日為五次門診治療後，
    共支出三千零四十三元，另於同月二十五日至八月二十四日至博正醫院，就該傷
    害為十五次之門診治療，共支出八千一百九十四元；嗣並於同年十一月十六日前
    往長庚紀念醫院高雄醫學中心（以下簡稱長庚醫院），就其所受之右肩腱板斷裂
    之傷害，接受門診治療、開刀診治及回院治療，共支出四萬二千零七十七元，合
    計共五萬三千三百十四元之醫療費用。
  (2)減少工作薪資之損失部分：原告乙○○原於甲上便當社擔任廚師之工作，每月薪
    資約為三萬五千元，惟自八十七年六月六日起至八十八年七月二十日止，原告乙○○皆無法工作，是原告即受有十三點五個月無法工作、合計共四十七萬二千五
    百元之損失。
  (3)非財產上之精神慰撫金部分：依據民法第一百九十五條第一項規定，不法侵害他
    人身體、健康者，被害人雖非財產上之損害，亦得請求賠償相當之金額。原告自
    受傷後，精神所受痛苦異常，無法繼續工作又深受身體巨大之病痛，爰請求賠償
    二十萬元，以為慰藉。
  原告丁○○部分：共請求十萬零五百九十元之賠償。
  (1)醫療費用：原告丁○○因被告之傷害，受有右膝擦傷之傷害，經送往高雄醫學院
    急診治療，共支出五百九十元之醫療費。
  (2)非財產上之精神慰撫金部分：依據民法第一百九十五條第一項規定，不法侵害他
    人身體、健康者，被害人雖非財產上之損害，亦得請求賠償相當之金額。原告丁○○仍屬稚齡，因此傷害後，精神上受到強大之驚嚇，爰請求賠償十萬元，以為
    慰藉。
  (三)原告乙○○對被告抗辯之陳述：
    本件事故之發生，係因被告闖越紅燈並搶先左轉所致，而原告乙○○當時係行駛
    在鼎山街之慢車道，並依燈號行駛，而無任何過失；再原告乙○○確因系爭事故
    ，受有左食指撕裂傷，右胸挫傷、右膝擦傷、右肩旋轉肌腱受傷、右肩挫傷、右
    肩腱板斷裂等傷害，該等傷害並非原告之舊疾；至案發當日，係為假日，原告乙○○始幫忙照顧外孫女丁○○，原告乙○○於平日皆係從事廚師之工作。
三、證據：提出在職證明書、臺灣高等法院高雄分院八十八年度交上易字第九十九號
    刑事判決書、八八高市社局工字第五八八六號函、全民健保卡影本各一份、診斷
    證明書四份、醫療費用明細表影本十八份及醫療費用收據影本二十二份等為證。
乙、被告方面：
壹、聲明：
  (一)原告之訴暨假執行之聲請均駁回。
  (二)訴訟費用由原告負擔。
  (三)如受不利判決，請准供擔保免為假執行。
貳、陳述：
一、程序部分：
    按因犯罪而受損害之人，於刑事訴訟程序固得依刑事訴訟法第四百八十七條之規
    定，附帶提起民事訴訟，對於被告請求回復其損害；但其請求回復之損害應以被
    訴犯罪事實所生之損害為限，否則縱令得依其他事由提起民事訴訟，亦不得於刑
    事訴訟程序附帶為此請求。依此，若非犯罪行為所致之損害，依法即不得提起刑
    事附帶民事訴訟。惟系爭事故既依台灣高等法院高雄分院以八十八年度交上易字
    第九十九號之刑事確定判決，認定原告所主張之博正醫院及長庚醫院診斷證明書
    上之傷勢，並非被告因過失傷害之犯罪行為所致，則原告就該傷勢，據以提出刑
    事附帶民事訴訟，請求損害賠償，於法即有未合，應以裁定駁回。再此未經刑事
    認定之傷害，既無從提起附帶民事訴訟，亦當無從就該部分於附帶民事訴訟程序
    移由民事庭審理後，復以追加訴訟之方式再為提出。
二、實體部分：
  (一)被告對於本件車禍之發生，並無過失責任：
  查被告於八十七年六月六日上午七時四十五分許，途經高雄市○○路與鼎山街口
    ，俟紅燈轉綠燈時，被告始尾隨前車左轉至鼎山街由南向北之車道至事故發生地
    點，惟原告乙○○騎乘輕型機車，行駛在高雄市○○街由北向南之快車道上，途
    經該路與明誠路口時，竟違規闖越紅燈、不遵循機車應為兩階段左轉之規定，欲
    左轉至明誠路由西向東之車道，故撞及由被告駕駛之自小客車車頭左前方葉子板
   ，而倒地受傷，是本件被告並無肇事責任，甚為明顯。
  縱令乙○○並無闖越紅燈，惟依卷附高雄市政府警察局交通警察大隊交通事故現
    場談話紀錄表所載，乙○○亦係於綠燈變黃燈時行駛至該肇事路口，是原告乙○○至少有違規闖越黃燈之過失責任。
  (二)原告請求之金額亦屬無據：
  原告乙○○部分：
  (1)醫療費用部分：
    原告乙○○於八十七年九月廿二日提出刑事告訴狀時，僅主張其所受傷害為左手
    指撕裂傷、右胸挫傷、右膝擦傷，惟原告嗣後又於刑事過失傷害案件審理中再陸
    續提出博正骨科、長庚醫院所出具之三張診斷證明書，而主張其尚受有右肩旋轉
    肌腱受傷、右肩挫傷及右肩腱板斷裂之傷害，惟該診斷時間與系爭事故發生日期
    （八十七年六月六日）相差甚久；且病名記載均不相同，是該診斷證明書上之傷
    害，確非因系爭事故所致；再原告若確受有上開傷害，原告應不可能於事發二十
    日後，始至博正骨科就診，並遲至翌年二月份始至長庚醫院開刀治療，是該傷害
    與本件車禍事件間並無因果關係；從而原告據以請求此部分之醫療費用，合計共
    五萬三千三百十四元部分，即於法未合。
  (2)工作損失部分：
    原告乙○○並未因本次車禍而受有重大傷害，且原告並未能就九個月不能工作及
    每月之薪資為三萬五千元等情，提出證明，是原告即無從請求此部分之損害。又
    原告乙○○既為其女婿熊恩賜之扶養親屬，平日即幫忙照顧丁○○，故原告乙○○實無法在外工作，此可從原告乙○○並無個人綜合所得稅申報資料、而甲上便
    當社亦無營利所得稅申報資料一節為證。況原告乙○○因本次事故所受之傷，其
    主訴之傷勢均已康復，是其請求不能工作十三點五個月之損失，亦無理由。再縱
    使被告確造成如原告乙○○所述之嚴重傷勢，依長庚醫院之函文所示，其於復健
    期間尚可從事簡單輕便之工作，而非不能工作，益見乙○○此部分不能工作損失
    之請求實屬無據。
  (3)精神慰撫金部分：
    本件車禍之發生實因乙○○本身之過失而致，且原告乙○○縱或受有傷害，亦均
    係輕微，且已完全痊癒，因此，乙○○請求二十萬之精神慰撫金顯屬過高。
  (4)縱認被告確有過失，而導致於系爭事故之發生，惟原告乙○○對於該車禍事故之
    發生，亦與有過失，本院應減輕被告賠償之金額或免除之。
  丁○○部分：
  (1)醫療費部分：
    原告丁○○之法定代理人丙○○既到庭陳述，丁○○因本件車禍所支出之醫藥費
    用，係由丁○○之外公所支出，而丁○○既未受讓該費用之請求權，依法即不得
    訴請被告賠償該醫療費用。
(2)精神慰撫金部分：
    原告所主張丁○○所受之傷害，僅係輕微右膝擦傷而已，不影響日常活動，且丁○○年僅六歲，不懂世事，精神上所受痛苦應係極微，其所請十萬元精神賠償，
    顯然過高。
  (3)再若認被告對於本件車禍應負過失賠償責任，惟本件車禍之發生，機車駕駛人乙○○亦有過失，已如前述，故按損害賠償權利人之代理人或使用人之過失，可視
    同損害賠償權利人之過失，即原告丁○○對於系爭事故之發生，亦與有過失，本
    院亦應減輕被告賠償之金額，或免除之。
丙、本院依職權調閱臺灣高雄地方法院檢察署八十八年度偵字第二二一九六號偵查卷
    、本院八十八年度交易字第一四九號刑事卷、臺灣高等法院高雄分院八十八年度
    交上易字第九十九號刑事卷；並函請(一)高雄醫學大學附設中和紀念醫院檢覆原告
    乙○○之病歷資料、並代為鑑定就原告乙○○於貴院診斷時所受之傷勢，是否會
    導致右肩挫傷或右肩腱板斷裂之情形，另須費多久時間始可康復並可為一般工作
    ；(三)高雄市博正醫院檢覆原告乙○○之病歷資料、並詢該院所附之診斷證明書上
    所載之傷勢是否為系爭車禍所造成，另須費多久時間始可康復並可為一般工作；
    (四)長庚紀念醫院高雄分院檢覆原告乙○○之就診病歷資料、並詢該院所附之診斷
    證明書上所載之傷勢是否為系爭車禍所造成，另須費多久時間始可康復並可為一
    般工作；(五)臺灣省政府建設廳車輛行事故覆議委員會為覆議鑑定兩造之過失比例
    ；(六)財政部南區國稅局代為查詢原告乙○○之綜合所得稅之申報資料、財產歸戶
    資料之及甲上便當社之營利事業所得稅之報稅資料；(七)財政高雄市國稅局代為查
    詢被告甲○○○之財產歸戶資料及綜合所得稅之申報資料。
    理    由
壹、程序部分：
一、因犯罪而受損害之人，於刑事訴訟程序得附帶提起民事訴訟，對於被告及依民法
    負賠償責任之人，請求回復其損害，刑事訴訟法第四百八十七條第一項定有明文
    。故刑事附帶民事訴訟必限於起訴之犯罪事實侵害個人私權，致生損害者，始得
    提起，若於刑事訴訟程序中附帶提起之民事訴訟，不合於上開法條所定之要件者
    ，刑事法院應以其為不合法，依同法第五百零二條第一項規定，為駁回之判決，
    倘刑事法院不為駁回，而誤以裁定移送於民事法院，亦不得將關於民事訴訟之法
    規，溯及於附帶提起民事訴訟之時，而予適用，民事法院仍應以原告之訴為不合
    法，適用民事訴訟法第二百四十九條第一項第六款之規定以裁定駁回之。此有最
    高法院民國七十三年度台上字第二一八七號、七十六年度台附字第一三三號裁判
    要旨可資參考；再按附帶民事訴訟經移送或發回、發交於民事庭後，應適用民事
    訴訟法，此亦為同上法第四百九十條但書所明文規定。
二、經查，系爭事故雖依台灣高等法院高雄分院以八十八年度交上易字第九九號之刑
    事確定判決，認定原告乙○○所主張之博正醫院及長庚醫院診斷證明書上所載之
    傷勢，並非被告因過失傷害之犯罪行為所致，則依首揭規定，原告乙○○因此部
    分所受之損害，即不得據以提起附帶民事訴訟程序，請求損害賠償；惟原告乙○○既已就被告犯罪部分（即原告乙○○所受之左手指撕裂傷、右胸挫傷、右膝擦
    傷之傷害），提起合法之附帶民事訴訟程序，並經本院刑事庭依刑事訴訟法第五
    百零四條第一項之規定，移送民事庭審理後，即已適用民事訴訟法之規定，原告
    自得就上開非屬犯罪事實部分之侵權行為，依民事訴訟法第二百五十六條第二款
    之規定，以擴張應受判決事項之聲明之方式，請求損害賠償，是被告辯稱此部分
    既不得提起附帶民事訴訟，自亦不得以追加訴訟（包括擴張訴之聲明）之方式請
    求損害賠償一節，即不足採。從而，原告擴張訴之聲明二十萬零七百七百七十一
    元部分，即為合法。
貳、實體部分：
一、原告主張：被告甲○○○領有普通小型車駕駛執照，於八十七年六月六日上午七
    時四十五分許，駕駛牌照號碼為ＸＮ－七六八號自小客車，沿高雄市○○路內側
    快車道由西向東方向行駛，途經該路與鼎山街交叉路口時，欲左轉駛入鼎山街由
    南向北車道時，本應注意汽車行駛至交岔路口，其左轉彎時，應距交岔路口三十
    公尺前顯示方向燈或手勢，行至交岔路口中心處左轉，並不得佔用來車道搶先左
    轉，以避危險之發生，竟仍疏未注意車前狀況、未讓左側之直行車先行，即貿然
    搶先左轉駛入鼎山街，撞擊由原告乙○○所騎乘、搭載原告丁○○、自鼎山街慢
    車道由北往南方向行駛而欲轉入明誠路由西向東車道、牌照號碼為一○四－四三
    九號之輕型機車，致原告乙○○因而受有左食指撕裂傷，右胸挫傷、右膝擦傷、
    右肩旋轉肌腱受傷、右肩挫傷、右肩腱板斷裂等傷害；原告丁○○亦因此受有右
    膝擦傷之傷害；被告並因此經本院八十八年度交易字第一四九號判決過失傷害罪
    ，處有期徒刑二月，嗣經被告提起上訴，臺灣高等法院高雄分院撤銷原判決，惟
    仍判以過失傷害罪，處有期徒刑二月並確定在案；是原告自得依民法侵權行為之
    法則，請求被告給付原告乙○○五萬三千三百十四元之醫療費用、十三點五個月
    無法工作之損失四十七萬二千五百元及精神慰撫金二十萬元，合計共七十二萬五
    千八百十四元及其法定遲延利息；另原告丁○○則可請求被告給付五百九十元之
    醫療費及十萬元之精神慰撫金，合計共十萬零五百九十元及其法定遲延利息。
二、被告則以：而系爭車禍之發生，實係行駛於高雄市○○街由北往南方向之原告闖
    越紅燈及未遵守機車應為兩階段左轉之規定，而欲左轉至明誠路由西向東之車道
    ，始與遵行燈號而自明誠路由西向東之車道、欲左轉至鼎山街由南向北車道行駛
    之被告車輛，發生撞擊，故被告對於本件車禍之發生，並無過失責任。再縱使被
    告確有過失，原告乙○○及丁○○亦應負與有過失之責；另原告乙○○所請求非
    因系爭車禍所致之傷害而支出之醫藥費用，非屬合法，而其並未因本次車禍而受
    有重大傷害，亦未能就十三點五個月不能工作及每月之薪資為三萬五千元等情，
    提出證明，是原告乙○○即無從請求此部分之損害，而其所請求之精神慰撫金亦
    屬過高；至原告丁○○所請求之醫療費用既由外公所支出，丁○○復未受讓此部
    分之請求權，故此部分之請求即屬無據，另其所請求之精神慰撫金，亦屬過高等
    語資為抗辯。
三、經查，被告甲○○○領有普通小型車駕駛執照，於八十七年六月六日上午七時四
    十五分許，駕駛牌照號碼為ＸＮ－七六八號自小客車，沿高雄市○○路內側快車
    道由西向東方向行駛，途經該路與鼎山街交叉路口時，則左轉駛入鼎山街由南向
    北車道時，適與由原告乙○○所騎乘、搭載原告丁○○、自鼎山街慢車道由北往
    南方向行駛而欲轉入明誠路由西向東車道、牌照號碼為一○四－四三九號之輕型
    機車發生碰撞，原告乙○○及丁○○並因此送至高雄醫學院為急救診治，分別支
    出三千零四十三元及五百九十元之醫藥費用。嗣原告乙○○再於八十七年六月二
    十五日至八月二十四日至博正醫院，因其右肩旋轉肌腱受傷、右肩挫傷之傷害為
    門診治療，共支出八千一百九十四元；嗣並於同年十一月十六日前往長庚紀念醫
    院高雄醫學中心，就其所受之右肩腱板斷裂之傷害，接受門診治療、開刀診治及
    回院治療，共支出四萬二千零七十七元之醫療費用；被告並因上開車禍事故，經
    本院八十八年度交易字第一四九號判決過失傷害罪，處有期徒刑二月，嗣經被告
    提起上訴，臺灣高等法院高雄分院撤銷原判決，惟仍判以過失傷害罪，處有期徒
    刑二月並確定在案等情，業據本院審認上開刑事判決無誤，並有原告提出之醫療
    費用收據在卷足憑，復為兩造所不爭執，堪信為真實。本院審酌上開兩造爭執，
    認為本件之爭執即為：(一)系爭事故之發生，被告是否應負過失責任；原告乙○○
    是否須就其駕駛行為，負過失或與有過失之責任。(二)原告乙○○因系爭事故所受
    之傷害為何。(三)原告請求之賠償項目及金額是否有據。
四、按汽車駕駛人駕車行駛至交岔路左轉彎時，應行至交岔路口中心處左轉，不得佔
    用來車道搶先左轉，道路交通安全規則第一百零二條第一項第四款定有明文。經
    查，本院參諸附於臺灣高雄地方法院檢察署八十七年度偵字第二二一九六號卷內
    之道路交通事故調查報告表中所附之現場圖，可知於系爭事故發生後，被告所有
    之自小客車係停放於鼎山街進入明誠路路口線內慢車道與快車道間，再依肇事後
    兩車停止位置形態可知，兩車相撞位置係在交叉路口中心點之西北方（此可觀諸
    附於本院八十八年度交易字第一四九號卷內之現場照片圖），即於鼎山街南下慢
    車道甫進入明誠路口處，但尚未進入明誠路慢車道之路口區域，故不論行駛在鼎
    山街南下車道之原告機車究係欲直行或左轉，因其實際上尚未進入與明誠路之交
    叉路口空間內，故並無所謂闖越燈號號誌之問題；況因原告係在己車所遵行方向
    之車道上而非於交叉路口處，即與被告之自小客車發生撞擊，故系爭車禍之發生
    ，應係被告左轉時，未遵循上開規定而侵入他人之車道，與原告是否欲左轉至明
    誠路間並無因果關係，是原告乙○○之駕駛行為對於系爭事故之發生並無任何過
    失一節，應堪認定，此亦為高雄市政府建設局車輛行車事故鑑定委員會之鑑定意
    見及覆議鑑定委員會之覆議結果所採之意見。故被告辯稱系爭事故係因原告闖越
    紅燈，且不遵守機車應為兩階段左轉之規定所致，其並無任何過失等語，實不足
    採。從而，依道路交通事故調查報告表，可知事發當日天氣晴朗、視距良好、道
    路無缺陷或其他障礙，詎被告竟疏未注意貿然佔用來車道搶先左轉，因此致原告
    乙○○及丁○○受有傷害，其駕駛行為顯有過失，洵堪認定。
五、按因故意或過失不法侵害他人之權利者，負損害賠償責任；不法侵害他人之身體
    或健康者，對於被害人因此喪失或減少勞動能力，或增加生活上之需要時，應負
    損害賠償責任；不法侵害他人之身體健康者，被害人雖非財產上之損害，亦得請
    求賠償相當之金額，民法第一百八十四條第一項前段、第一百九十三條第一項、
    及第一百九十五條第一項前段定有明文。原告因被告前揭侵權行為受有損害已如
    前述，故原告自得依上開規定，請求被告賠償損害。茲就原告請求被告賠償金額
    逐項審酌如下：
  (一)原告乙○○部分：
  醫療費用五萬三千三百十四元部分：
  (1)經查，高雄醫學院所出具之診斷證明書上，雖僅記載原告乙○○因被告之行為受
    有「左食指撕裂傷，右胸挫傷、右膝擦傷」之傷害，惟原告乙○○所另提出之博
    正醫院之診斷證明書所載之「右旋轉肌腱受傷、右肩挫傷」及長庚醫院診斷證明
    書所載之「右肩腱板斷裂」之傷害，皆與高雄醫學院急診時所診療之外傷為身體
    同一側（即右側）之傷害，是其等傷害間已具合理之關聯性；再參諸急診治療時
    ，若無嚴重生命危險之情況發生時，醫師多僅就身體外部之傷害為診治，若患者
    確受有身體內部之傷害，應無法於急診時立即診斷出，此可觀諸上開高雄醫學院
    於急診情況下所據以開立之診斷證明書，僅記載外部明顯可見之傷害，而博正醫
    院與長庚醫院所載之傷害，卻為身體內部之筋骨傷害，然此已可明究該等傷害間
    實具漸進及整體性之關聯；復查，參以卷附之診斷證明書、醫療費用收據及病歷
    表，可知原告乙○○係於八十七年六月六日即案發當日，即至高雄醫學院接受急
    診治療，並自八十七年六月八日至十七日為五次門診治療，未久即另於同月二十
    五日至八月二十四日至博正醫院為十五次之門診診治，嗣於同年十一月十六日前
    往長庚醫院，持續接受門診治療、開刀診治及回院治療，三家醫院之診療時間相
    當接近且有時間性延續，亦無長時間之間斷；且衡諸常情，一般人若因傷或因病
    而持續於醫療院所治療後，多有一段時間以等候身體之自癒或據以等待藥物或診
    治之療效，惟仍有不適時，始會再尋求復診或另覓醫院再為醫治，是原告乙○○
    於上開就診時點間雖有間隔，亦仍為合理之時間，非可以此間隔，即遽否定其間
    之關聯性，亦不能僅憑原告乙○○於刑事過失傷害告訴狀上，未載明高雄醫學院
    急診治療以外之傷，即推論其他傷害之造成與系爭車禍之因果關係。
  (2)準此，本院審酌事發當時，系爭自小客車及機車皆處於行進狀態，突遇碰撞時，
    該機車騎士即原告乙○○應受相當嚴重之傷害，且參諸原告乙○○斯時已屆六十
    五歲，骨質已較為退化及疏鬆，因此車禍而受有左食指撕裂傷，右胸挫傷、右膝
    擦傷、右肩旋轉肌腱受傷、右肩挫傷、右肩腱板斷裂等傷害，應屬合理，是原告
    請求此部分之支出五萬三千三百十四元之醫療費用，有被告所不爭執之醫療費用
    收據附卷可稽，核屬有據，應予准許。
  減少勞動薪資所得四十七萬二千五百元部分：
    原告乙○○雖主張其原於甲上便當社，擔任廚師之工作，每月薪資為三萬五千元
    ，惟因本件車禍，導致其自八十六年六月六日起至八十八年七月二十日，共十三
    個半月無法工作，而受有四十七萬二千五百元之薪資損失，惟被告既已否認原告
    所提出之工作及薪資證明，原告乙○○復無法就此再為舉證，則原告上開主張即
    不足採；然本院審酌原告乙○○於系爭事故發生時，尚非年邁不能行動之老者，
    且其家境並非富裕，須在外工作以貼補家用等情，認原告確有勞動能力，而每月
    薪資則應以卷附之「經濟部統計指標目錄上所載八十七年度之基本工資一萬五千
    八百四十元」為基準；再參酌乙○○於事故發生後即八十八年六月六日後，身體
    即處於無法從事勞力密集之工作之情形，並於八十八年一月二十六日接受長庚醫
    院之手術治療，而依八九長庚院高字第二六九三號函所認原告乙○○「依一般正
    常情況復健期約需三至六個月」一節，可證直至八十八年七月二十六日後，乙○○所受之傷始可復癒，而有完全之工作能力，則雖該函另認乙○○於復健期間內
    可從事輕便之工作，惟一般勞工階級之民眾，何能於短時間內即覓得輕便之工作
    ，且亦無強令其於此段復癒期再為工作之理，再原告乙○○雖為其女婿之稅法上
    名義之扶養親屬，然非可據此即認原告乙○○無工作能力。從而，原告乙○○請
    求以基本薪資為基準，計算十三點五個月、合計共二十一萬三千八百四十元之工
    作薪資損失，誠屬有據，應予准許。
  非財產上之精神慰藉金二十萬元部分：
    本院審酌原告乙○○確因系爭車禍，歷經冗長之治療及手術，並留下深刻無法抹
    滅之難過記憶，且其孫女丁○○亦因此車禍而受有損害，此雖非可歸責於原告乙○○，惟身為祖母者，亦應難掩其愧咎之情，而受有肉體以及精神上之重大損害
    ，及原告乙○○非屬富裕之家、僅有國小畢業、同住之女兒係從事代課老師之工
    作、女婿則為搬運工人；而被告則係高職畢業、名下尚有房屋及土地各一筆，及
    兩造之身分及其他家庭經濟況等情，認原告請求二十萬元之精神慰撫金尚屬過高
    ，應酌減至十五萬元始為適當。
  合計原告乙○○共得向被告請求四十一萬七千一百五十四元之損害賠償。
  (二)原告丁○○部分：
  醫療費用五百九十元部分：
  (1)按被害人因傷負欠醫院之醫藥費，若係由其負法定扶養義務之人支付，而被害人
    雖未現實為支出醫藥費，則其對於支出醫藥費之人並無依無因管理之規定，負返
    還之義務，惟解釋上仍應「視為」被害人受有必要醫藥費之損害，得向加害人請
    求賠償；再加害人亦不得主張被害人因第三人為其支出醫藥費，應適用損益相抵
    原則認為未受損害，不得請求賠償，蓋醫藥費之支出，係基於第三人意思決定之
    給付，被害人雖受有利益，但非基於同一賠償原因事實，不能納入損害中計算，
    予以扣除。準此而言，被害人之損害賠償請求權，並不因第三人之支出醫藥費而
    受影響（此可參王澤鑑，民法學說與判例研究第四冊）。
  (2)經查，原告丁○○確因被告之傷害，受有右膝擦傷之傷害，經送往高雄醫學院急
    診治療，而支出五百九十元之醫療費，此有被告所不爭執之醫療費用收據在卷足
    憑，堪信為真實。惟原告丁○○之法定代理人亦到庭陳述，該醫療費用實係由其
    父親即丁○○之外公所支付，惟依前揭說明，被害人即原告丁○○仍得向加害人
    即被告請求五百九十元之醫療費用，被告以此為辯，顯不足採。
  非財產上之精神慰撫金部分：依據民法第一百九十五條第一項規定，不法侵害他
    人身體、健康者，被害人雖非財產上之損害，亦得請求賠償相當之金額。原告丁○○仍屬稚齡，其雖不能具體表達其所受之精神上傷害，惟其心靈上應仍有一定
    程度之損傷，且若與成人相較後，幼童丁○○更無法自處己身所受之損害，故本
    院審酌幼童丁○○經此傷害，及原告丁○○亦非屬富裕之家、被告則係高職畢業
    ，及兩造之身分及其他家庭經濟況等情，認原告所請求之精神慰撫金以五萬元為
    適當。
  合計原告丁○○共得向被告請求五萬零五百九十元之損害賠償。
六、綜上所述，原告乙○○、丁○○依侵權行為法律關係，分別請求被告賠償四十一
    萬七千一百五十四元及五萬零五百九十元之損害賠償，及自八十九年十月十三日
    起，按週年利率百分之五計算之法定遲延利息，即屬有據，應予准許，逾此範圍
    ，於法未合，應予駁回。
七、原告就其勝訴部分與被告均陳明願供擔保請求宣告假執行或免為假執行，核無不
    合，爰酌定相當金額准許之；其餘假執行之聲請，因訴之駁回而失所依附，應併
    予駁回。
八、據上論結，本件原告之訴，為一部有理由、一部無理由，依民事訴訟法第七十九
    條但書、第三百九十條第二項、第三百九十二條後段，判決如主文。
中      華      民      國    八十九    年      十二      月  二十九    日
                              臺灣高雄地法院民事第二庭
~B法      官  林靜梅
右為正本係照原本作成。
如對本判決上訴，須於判決送達後廿日內向本院提出上訴狀。
中      華      民      國    八十九    年      十二      月  二十九    日
~B法院書記官  陳國榮


司法院資訊處製作；財團法人民間司法改革基金會備份。
